臺灣臺南地方法院民事判決　九十二年度訴字第一九三八號
　　原　　　告　　台灣糖業股份有限公司
　　法定代理人　　丁○○
　　訴訟代理人　　葉天祐律師
　　複　代理人　　周武旺律師
　　被　　　告　　甲○○　　　.
　　　　　　　　　台南縣私立南光高級中學　設台南縣新營市○○路六二號
　　兼法定代理人　乙○○　　　.
　　共　　同
　　訴訟代理人　　丙○○　　　.
右當事人間請求返還房屋事件，本院九十二年二月二十五日言詞辯論終結，判決如左
：
    主    文
被告乙○○應自坐落台南縣新營市○○段一四九之五十五地號土地上，門牌號碼台南
縣新營市○○路四六巷五號房屋遷出，被告台南縣私立南光高級中學應將上開房屋交
還原告。
被告甲○○應自坐落台南縣新營市○○段一四九之五十五地號土地上，門牌號碼台南
縣新營市○○路四六巷六號房屋遷出，被告台南縣私立南光高級中學應將上開房屋交
還原告。
前項交還房屋之履行期間為拾個月。
訴訟費用由被告負擔。
本判決原告勝訴部分，於原告分別以新台幣陸萬柒仟元、壹拾肆萬肆仟元、陸萬柒仟
元為被告甲○○、台南縣私立南光高級中學、乙○○供擔保後得假執行。但被告甲○
○、台南縣私立南光高級中學、乙○○如於執行標的物拍定、變買前，分別以新臺幣
貳拾萬元、肆拾萬元及貳拾萬元為原告預供擔保，得免為假執行。
    事    實
甲、原告方面：
一、聲明：求為判決，除交還房屋之履行期間及擔保金額外，如主文所示。
二、陳述：
（一）坐落台南縣新營市○○段一四九之五五地號土地上，門牌號碼台南縣新營市○
      ○路六十四巷五號、六號宿舍（資產編號000000000，以下簡稱系爭
      五號及系爭六號房屋），係原告所有，被告台南縣私立南光高級中學（以下簡
      稱南光中學）曾以供教職員居住為由向原告商借，而與原告公司新營總廠訂立
      借貸合約，期間自民國八十三年一月一日至八十五年十二月三十一日。惟借貸
      期間屆滿後，被告南光中學現仍配住予被告乙○○、甲○○分別佔住使用，雖
      經屢次催討返還，均無效果。
（二）、按借用人應於契約所定期限屆滿時，返還借用物，民法第四百七十條第一項
        定有明文。而使用借貸契約終止後，貸與人除得本於借用物返還請求權，請
        求返還借用物外，倘貸與人為借用物之所有人時，並得本於所有權之作用，
        依無權占有之法律關係，請求返還借用物（最高法院七十八年台上字第六一
        ０號判決參照）。是被告南光中學與原告間之借貸契約因屆滿而終止，被告
        等人之占有已屬無權占有，為此請求應予遷出系爭房屋，而由被告南光中學
        返還。原告並不同意被告至九十四年一月底再搬遷。
三、證據：提出借貸契約書、土地登記簿謄本及原告公司變更登記表各一份為證。
乙、被告方面：
一、聲明：求為判決駁回原告之訴。如受不利判決，願供擔保請求准以免假執行。
二、陳述：南光中學為台糖公司創辦學校，其校地、校舍以往皆向台糖公司借用，其
    　　　位在廠區內，關係良好，廠校一家，系爭宿舍由南光中學現職校長及教師
    　　　經核准後借住。系爭房屋為被告林鍾昶即南光中學校長與被告即南光中學
    　　　教務主任甲○○借住，因被告林鍾昶經校董事會准許延退至九十三年十二
    　　　月底，請求本件延至九十四年一月底再搬遷。
    理　由
甲、程序方面：
一、原告公司之法定代理人九十三年一月十二日起已變更為丁○○，有原告公司變更
    登記表一紙可證，原告聲請由變更後之法定代理人承受訴訟，並無不合，合先敘
    明。
乙、得心證之理由：
︵一︶原告主張：「系爭房屋係原告所有，被告南光中學曾以供教職員居住為由向原
      告商借，而與原告公司新營總廠訂立借貸合約，期間自民國八十三年一月一日
      至八十五年十二月三十一日。惟借貸期間屆滿後，被告南光中學現仍配住予被
      告乙○○、甲○○分別佔住使用，雖經屢次催討返還，均無效果。爰依使用借
      貸及所有權法律關係提起本件訴訟」。
（二）被告對於應自系爭房屋搬遷之事實並不爭執，惟以：「南光中學為台糖公司創
      辦學校，其校地、校舍以往皆向台糖公司借用，其位在廠區內，關係良好，廠
      校一家，系爭宿舍由南光中學現職校長及教師經核准後借住。系爭房屋為被告
      林鍾昶即南光中學校長與被告即南光中學教務主任甲○○借住，因被告林鍾昶
      經校董事會准許延退至九十三年十二月底，請求本件延至九十四年一月底再搬
      遷」等語資為抗辯。
 （三）原告主張：系爭房屋係原告所有，被告南光中學曾以供教職員居住為由向原
       告商借，而與原告公司新營總廠訂立借貸合約，期間自民國八十三年一月一
       日至八十五年十二月三十一日。惟借貸期間屆滿後，被告南光中學現仍配住
       予被告乙○○、甲○○分別佔住使用之事實，業據其提出借貸合約書及土地
       登記簿謄本各一份為證，且為被告所是認，應堪信為真實。
︵四︶從而原告起訴請求：被告乙○○應自坐落台南縣新營市○○段一四九之五十五
      地號土地上，門牌號碼台南縣新營市○○路四六巷五號房屋遷出，被告台南縣
      私立南光高級中學應將上開房屋交還原告。被告甲○○應自坐落台南縣新營市
      ○○段一四九之五十五地號土地上，門牌號碼台南縣新營市○○路四六巷六號
      房屋遷出，被告台南縣私立南光高級中學應將上開房屋交還原告，亦屬相當，
      均應准許。
︵五︶查遷讓房屋，非立時可就，且被告乙○○決定於九十三年十二月底退休，業據
      被告陳明在卷，斟酌實際情況，認被告抗辯至九十四年一月底始願搬遷，尚非
      無據，爰訂履行期間為十個月，以資兼顧並省勞費。
三、假執行之宣告：
　　兩造陳明願供擔保請為宣告假執行或免為假執行，經核均與規定相符，爰分別酌
　　定相當之擔保金額予以宣告。
四、結論：本件原告之訴為有理由，並依民事訴訟法第七十八條，第八十五條第一項
    、第三百九十六條第一項、第三百九十條第二項、第三百九十二條第二項、第三
　　項，判決如主文。
中　　　華　　　民　　　國　　九十三　　年　　　三　　　月　　　十　　　日
                              臺灣臺南地方法院民事第三庭
~B法　　　官　孫玉文
右為正本係照原本作成
如對本判決上訴，須於判決送達後二十日內向本院提出上訴狀
中　　　華　　　民　　　國　　九十三　　年　　　三　　　月　　　十　　　日
~B法院書記官　陳淑貞
